臺灣高等法院刑事判決　　　　　　　　94年度上訴字第3487號
上　訴　人
即　被　告　甲○○
　　　　　　　　　　現另案在台灣桃園監獄執行中
指定辯護人　本院公設辯護人乙○○
上列上訴人因違反槍砲彈藥刀械管制條例案件，不服臺灣桃園地
方法院94年度訴字第1104號，中華民國94年9月9日第一審判決（
起訴案號：臺灣桃園地方法院檢察署94年度偵字第5610號），提
起上訴，本院判決如下：
    主  文
原判決撤銷。
甲○○未經許可持有可發射子彈具有殺傷力之改造手槍，處有期
徒刑2年6月，併科罰金新臺幣150000元，罰金如易服勞役，以新
臺幣900元即銀元300元折算1日，扣案仿FN廠1910型半自動手槍
之改造手槍2把（含彈匣，槍枝管制編號：0000000000號、
0000000000號）、改造子彈10顆、粉紅色紙袋1個均沒收。
    事    實
一、甲○○前於民國91年間因施用毒品海洛因案件，經本院於91
    年7月22日以91年度訴字第830號判決判處有期徒刑9月，於
    91年9月16日確定，於92年8月6日入監，於93年6月18 日執
    行完畢（不構成累犯）。其明知可發射金屬或子彈，具有殺
    傷力之改造手槍為槍砲彈藥刀械管制條例第4條第1項第1款
    所稱之槍砲，改造子彈則為同條項第2款所稱之彈藥，未經
    許可不得任意持有，竟於91年11月10日前之某日，在桃園縣
    中壢市○○里○○路473號2樓住處，自其弟邱奕林（已於91
    年11月10日死亡）處收受仿FN廠1910型半自動手槍製造之金
    屬玩具手槍，換裝土造金屬槍管改造而成之改造手槍2把（
    含彈匣，槍枝管制編號：0000000000號、0000000000號）（
    查獲扣案3把，其中1把槍枝管制編號：0000000000號經鑑驗
    認不具殺傷力）、改造子彈14顆（扣案15顆，其中1顆經試
    射認不具殺傷力），而非法持有之，並以粉紅色手提紙袋包
    裝置放其住處天花板上。嗣甲○○因毒品案件遭通緝，為警
    於94年3月1日15時許，在上揭住處逮捕甲○○後，經甲○○
    向警自首持有前述槍彈，嗣經警前往上揭住處搜索而扣得上
    述槍彈而查獲，而接受審判。
三、案經桃園縣政府警察局中壢分局移請臺灣桃園地方法院檢察
    署檢察官偵查起訴。
    理    由
一、上揭事實，業據被告於本院及原審審理中坦承不諱，並有查
    獲之仿FN廠1910型半自動手槍之改造手槍3把（含彈匣，槍
    枝管制編號：0000000000號、0000000000、0000000000號
    ）、改造子彈15顆扣案可證；而扣案之手槍及子彈經送請內
    政部警政署刑事警察局以性能檢驗法鑑定結果，改造手槍2
    把（含彈匣，槍枝管制編號0000000000、0000000000）均係
    仿FN廠1910型半自動手槍製造之金屬玩具手槍，換裝土造金
    屬槍管改造而成之改造手槍，機械性能良好，可擊發適用之
    子彈，認具有殺傷力（另手槍1把，槍枝管制編號
    0000000000，認不具殺傷力）。而送驗子彈15顆，認均係土
    造金屬彈殼加裝8.0mm金屬彈頭而成之土造子彈，經取樣5顆
    試射結果，其中4顆均可擊發，認具具殺傷力，另1顆，雖可
    擊發，惟其發射動能甚微，認不具殺傷力，有該局94年4月
    8日刑鑑字第0940035823號槍彈鑑定書一份附卷（見偵查卷
    第78至82頁）可稽，是前述改造手槍2把及子彈14顆均具有
    殺傷力至明，此外，復有搜索扣押筆錄及現場示意圖、扣押
    槍彈照片20張（詳偵查卷第26頁至36頁）在卷可憑。綜上所
    述，本件事證明確，被告持有具殺傷力之改造手槍及子彈之
    犯行堪予認定，應依法論科。
二、
（一）按槍砲彈藥刀械管制條例業於94年1月26日修正公布，並
      自94年1月28日生效，其將原條例第8條與第10條、第11條
      合併修正移列為為修正條文第8條，並將原條例第11條刪
      除。而槍砲彈藥刀械管制條例所規定之持有行為，其持有
      之繼續，為行為之繼續，而非狀態之繼續；亦即一經持有
      該條例所規定之槍砲、彈藥，其犯罪即已成立，但其完結
      須繼續至持有行為終了時為止（最高法院90年度臺非字第
      21號著有判決可資參照）。查本件被告甲○○之持有行為
      至94年3月1日為警查獲時始終了，是其行為終了前，法律
      即已變更，即無刑法第2條「行為後」法律變更比較新舊
      法之適用問題，本件自應適用行為終了時即修正後之槍砲
      彈藥刀械管制條例規定加以處罰。先予敘明。
（二）槍砲彈藥刀械管制條例第4條第1項第1款之槍砲，係指火
      砲、肩射武器、機關槍、衝鋒槍、卡柄槍、自動步槍、普
      通步槍、馬槍、手槍、鋼筆槍、瓦斯槍、麻醉槍、獵槍、
      空氣槍、魚槍及其他可發射金屬或子彈具有殺傷力之各式
      槍砲；又同條項第2款之「彈藥」，係指前款各式槍砲所
      使用之砲彈、子彈及其他具有殺傷力或破壞性之各類炸彈
      、爆裂物。本件扣案之槍枝2把，係仿FN廠1910型半自動
      手槍製造之金屬玩具手槍，換裝土造金屬槍管改造而成之
      改造手槍，應屬槍砲彈藥刀械管制條例第4條第1項第1款
      所規定之「其他可發射金屬或子彈具有殺傷力之各式槍砲
      」。而扣案子彈14顆，可供本案扣案手槍擊發使用，自屬
      同條項第2款規定之子彈。又槍砲彈藥刀械管制條例第4
      條所稱之槍砲、彈藥，依同條例第5條規定，非經中央主
      管機關許可，不得製造、販賣、運輸、轉讓、出租、出借
      、持有、寄藏或陳列。是核被告持有上開扣案具殺傷力之
      槍、彈，核被告所為，係犯94年1月28日修正後槍砲彈藥
      刀械管制條例第8條第4項之未經許可持有第4條第1項第1
      款所定其他可發射子彈具有殺傷力之各式槍砲罪，及同條
      例第12條第4項未經許可持有子彈罪。被告於原審審理中
      即已供述扣案槍、彈係其弟邱奕林交付持有，邱奕林於91
      、92年間死亡後，槍彈就一直由被告放在天花板上等語在
      卷，是該槍彈係由被告持有，非受綽號「小林」之不詳姓
      名年籍男子寄藏，公訴意旨原認被告甲○○所為係犯槍砲
      彈藥刀械管制條例第8條第4項、第12條第4項之未經許可
      寄藏其他可發射子彈具有殺傷力之各式槍砲、未經許可寄
      藏子彈罪，容有未洽，惟持有與寄藏屬同條項之罪，爰不
      予變更法條，更正起訴法條如上述。
（三）被告一持有行為而，持有前述槍、彈，所犯槍砲彈藥刀械
      管制條例第8條第4項未經許可持有可發射子彈具有殺傷力
      之槍砲罪及同法第12條第4項未經許可持有子彈罪2罪間，
      係一行為觸犯數罪名，為想像競合犯，應依刑法第55條規
      定，從重論以未經許可持有可發射子彈具有殺傷力之槍砲
      罪處斷。又被告於91年11月10日前之某日自其弟邱奕林處
      收受上開槍彈而持有之，其間雖曾入監執行，惟上開槍彈
      經被告放置其住處天花板上，未曾變動，被告主觀上亦未
      變異其持有之決意，且於出獄後仍繼續持有之，是被告之
      入監執行，就被告持有行為之繼續並無影響，被告雖有如
      事實欄所示之論罪科刑及執行情形，有台灣高等法院被告
      全國前案紀錄表1件附卷可稽，惟被告之持有槍彈行為始
      於91年間，其最初行為當時如事實欄所載罪刑尚未執行完
      畢，應無累犯之成立，併予敘明。
（四）另被告辯稱係其主動向警員告知家中藏有槍枝，警員始到
      其住處搜索，應符合自首減刑要件等語。按刑法第六十二
      條之所謂發覺，係指有偵查犯罪職權之公務員已知悉犯罪
      事實與犯罪之人而言，而所謂知悉，固不以確知其為犯罪
      之人為必要，但必其犯罪事實，確實存在，且為該管公務
      員所確知，始屬相當。如犯罪事實並不存在而懷疑其已發
      生，或雖已發生，而為該管公務員所不知，僅係推測其已
      發生而與事實巧合，均與已發覺之情形有別。最高法院75
      年台上字第1634號著有判例可資參照。查本件被告係因毒
      品案件遭通緝，為警於94年3月1日15時許，在上揭住處逮
      捕被告後，嗣經警前往上揭住處搜索而扣得上述槍彈而查
      獲。而員警雖經其他毒犯告知被告有槍，然員警於至被告
      家中搜索之前並不知道被告之家中有槍，員警於逮捕被告
      後是猜測被告所持有之槍放在家裡，始至被告住處搜索等
      情，業據證人丙○○於本院審理時到庭結證屬實，足證員
      警對於被告持有前述槍彈之事實，於被告向警員告知家中
      藏有槍枝，警員至被告住處搜獲前述槍彈前，並不確知被
      告確實持有僅係推測持有前述槍彈爾，此尚與刑法第62條
      所稱已發覺之情形有別；是被告此部所辯，非不能採信。
      是本件於法應認被告就偵查犯罪職權之公務員所未知悉犯
      罪事實，主動告知並接受審判，尚合於刑法第62條之規定
      ，應依自首減輕其刑。
三、原審以被告事證明確，而予論科，固非無見。惟如前述，本
    件被告就偵查犯罪職權之公務員知悉其犯罪事實前，主動告
    知並接受審判，尚合於刑法第62條之規定，應依自首減輕其
    刑，原審誤以被告不合於刑法第62條有關自首之規定，而未
    依該條之規定減輕被告之刑，顯有未洽。被告上訴意旨，就
    此指摘原判決不當，求予撤銷改判，為有理由，應由本院將
    原判決撤銷。爰審酌槍砲被告之品行素行、無故持有槍彈
    之犯罪動機、目的、手段、生活狀況、智識程度、持有槍彈
    之數量、嚴重危害社會安全，治安及犯後態度等一切情狀，
    量處如主文第2項所示之刑，並就罰金刑部分諭知易服勞役
    之折算標準，以資懲儆。
四、扣案具殺傷力之改造手槍2把（含彈匣，槍枝管制編號
    0000000000、0000000000）、土造子彈10顆（經採樣試射，
    4顆認具殺傷力，餘10顆堪可認具殺傷力），均為違禁物，
    依刑法第38條第1項第1款規定宣告沒收。粉紅色手提紙袋1
    個，係被告所有用以包裝槍彈，係被告供為持有槍彈所用之
    物，應依刑法第38條第1項第2款規定沒收。另扣案經鑑定
    無殺傷力之手槍1把（槍枝管制編號0000000000）、子彈1顆
    ，經試射認不具殺傷力，均非屬違禁物；而因鑑定試射用磬
    之子彈4顆，已滅失，均不併予宣告沒收。
據上論斷，應依刑事訴訟法第369條第1項前段、第364條、第299
條第1項前段、修正後槍砲彈藥刀械管制條例第8條第4項、第12
條第4項、刑法第11條前段、第55條、第42條第2項、第38條第1
項第1款、第2款、罰金罰鍰提高標準條例第2條、現行法規所定
貨幣單位折算新台幣條例第2條，判決如主文。
本案經檢察官張啟彬到庭執行職務。
中　　華　　民　　國　　94　　年　　12　　月　　29　　日
                  刑事第六庭審判長法  官  許國宏
　　                              法  官  楊貴志
                          　　　　法　官  林銓正
以上正本證明與原本無異。
如不服本判決，應於收受送達後10日內向本院提出上訴書狀，其
未敘述上訴之理由者並得於提起上訴後10日內向本院補提理由書
（均須按他造當事人之人數附繕本）。
　                                書記官  陳玲憶
中　　華　　民　　國　　94　　年　　12　　月　　30　　日
